臺灣高等法院刑事判決　　　　　　　　 96年度上易字第421號
上　訴　人
即　被　告　乙○○
　　　　　　丁○○
　　　　　　丙○○
上列上訴人因傷害案件，不服臺灣臺北地方法院95年度易字第10
88號，中華民國95年12月25日第一審判決（起訴案號：臺灣臺北
地方法院檢察署95年度偵字第651號），提起上訴，本院判決如
下：
    主  文
上訴駁回。
    事  實
一、乙○○與丁○○係朋友，於民國94年8月10日晚間11時許，
    在臺北市中山區○○○路、錦州街口，因騎乘機車互不相讓
    衍生糾紛，而與丙○○發生口角衝突。詎丙○○以一敵二，
    自認不敵，乃順手由其所騎乘機車，取出機車大鎖2支，與
    乙○○、丁○○對峙叫囂，雙方終於無法克制，乙○○、丁○○共同基於傷害丙○○之故意，丙○○亦基於傷害乙○○
    、丁○○之故意，出手拉扯、互毆。混亂中，丙○○持機車
    大鎖擊中乙○○、丁○○，而乙○○自丙○○手中奪下機車
    大鎖1支，持以毆打丙○○。雙方互毆結果，乙○○受有頭
    部外傷，併頭皮撕裂傷（3.5乘以0.3乘以0.3公分）、左上
    肩擦傷（2乘以1公分）；丁○○受有頭部及額頭撕裂傷；丙○○受有頭部、臉部外傷，合併腦挫傷等傷害。嗣丙○○、
    丁○○均不支倒地，始各自罷手。旋丙○○經路人報警護送
    ；乙○○、丁○○則自行前往，在馬偕紀念醫院急診就醫。
二、案經丙○○、乙○○及丁○○分別訴由臺北市政府警察局中
    山分局報請臺灣臺北地方法院檢察署檢察官偵查起訴。
    理    由
一、按除顯有不可信之情況外，從事業務之人於業務上或通常業
    務過程所須製作之紀錄文書、證明文書，得為證據，刑事訴
    訟法第159條之4第2款，定有明文。經查，卷附馬偕紀念醫
    院有關告訴人乙○○、丁○○、丙○○之急診病歷資料，均
    係該醫院從事醫療業務之醫師，於其業務上必須，並即時製
    作之紀錄文書，堪信客觀、公正，虛偽可能性甚低，應無顯
    有不可信之情況，依上開說明，均得為證據，合先敘明。
二、前揭上訴人即被告乙○○、丁○○共同傷害告訴人丙○○；
    上訴人即被告丙○○傷害告訴人乙○○、丁○○之事實，(一)
    有告訴人乙○○、丁○○、丙○○分別於94年8月10日晚間
    11時許，至馬偕紀念醫院急診就醫之病歷資料，在卷可稽（
    見外置證物袋）。依上開急診病歷資料記載，告訴人乙○○
    受有頭部外傷，併頭皮撕裂傷（3.5乘以0.3乘以0.3公分）
    、左上肩擦傷（2乘以1公分）；告訴人丁○○受有頭部及額
    頭撕裂傷；告訴人丙○○受有頭部、臉部外傷，合併腦挫傷
    等傷害。(二)證人即現場目擊證人甲○○於本院具結證述：當
    天我在中山北路、錦州街口，看到有1個人（按指被告丙○○）站在路口，較靠近臺灣水泥公司大樓位置，另有1高（
    按指被告丁○○）1矮（按指被告乙○○）2個人一起站在路
    口，較靠近錦州街處。被告丙○○手上拿2支機車大鎖，與
    被告乙○○、丁○○對罵，我跟被告乙○○、丁○○說，對
    方可能喝醉，不要理他，趕快離開。後來被告丙○○先衝過
    去打被告丁○○，被告乙○○也上前，他們3個人互相就打
    起來。打完後，我有看到被告乙○○手上拿1支機車大鎖，
    我不知道從何而來。被告乙○○、丁○○臉上有血，我要他
    們去醫院就醫，被告丙○○倒在地上喊救命等語（見本院卷
    第47、48頁）。(三)告訴人乙○○、丁○○於原審以證人身分
    經交互詰問，指訴其為被告丙○○持2支機車大鎖毆傷；告
    訴人丙○○亦指訴遭被告乙○○、丁○○2人持機車大鎖毆
    傷等情綦詳（見原審卷第81頁至第85頁）。(四)被告乙○○於
    警詢、檢察官訊問及原審、本院，均供述有於雙方因行車糾
    紛發生衝突時，奪下丙○○手持2支機車大鎖其中1支，持以
    毆傷丙○○等情（見偵查卷第6、34頁、原審卷第83頁、本
    院卷第46頁）。(五)被告丙○○於警詢供述：乙○○、丁○○
    聯手毆打我，我拿機車大鎖反抗，乙○○也遭我毆傷等語（
    見偵查卷第16頁）。被告丙○○於警詢有供述上情等情，並
    經原審勘驗警詢錄音確認無訛，製有勘驗筆錄，在卷可稽（
    見原審卷第39頁至第41頁）。被告丙○○於檢察官訊問時供
    述：乙○○、丁○○合力打我，我在掙扎時，可能有打到他
    們等語（見偵查卷第33頁）。於原審供述：我拿2支大鎖反
    抗，好像有打到丁○○等語（見原審卷第82頁）。(六)機車大
    鎖係金屬材質，質地堅硬，用以打人，足以造成傷害等情，
    應為被告乙○○、丁○○、丙○○等人所明知，其等既以機
    車大鎖攻擊他人，其等均有傷害之故意，及被告乙○○、丁○○並有犯意之聯絡，及行為之分擔，可以認定。
三、訊據被告乙○○坦承以自告訴人丙○○手上奪下之1支機車
    大鎖，毆打告訴人丙○○成傷，惟否認與被告丁○○聯手毆
    打告訴人丙○○；被告丁○○、丙○○則否認有何傷害犯行
    。被告丁○○辯稱：我先被丙○○持機車大鎖打傷頭部，昏
    倒在地，並未還手等語。被告丙○○辯稱：我與乙○○發生
    行車糾紛，乙○○就打電話找來丁○○。因乙○○手拿1支
    機車大鎖要打我，我才拿起2支機車大鎖抵抗。丁○○過來
    搶我手上機車大鎖，2人發生拉扯，乙○○就趁機用機車大
    鎖打到我頭部，我就倒地，並沒有打到乙○○、丁○○，他
    們2人受傷都是造假等語。
四、經查，被告乙○○於原審以證人身分證述：打架時，丁○○
    被打後倒地，並沒有暈倒等語（見原審卷第85頁）。參以被
    告丁○○之急診病歷記載其意識清醒等情，另證人甲○○證
    述被告乙○○、丁○○、丙○○3人互相打起來等語（見本
    院卷第48頁），堪信被告丁○○所辯其遭被告丙○○持機車
    大鎖打傷頭部，即昏倒在地，並未還手等情，核與事實不符
    ，不能採取，而以告訴人丙○○所指被告丁○○有動手打人
    情節，為合理可信。
五、次查，如前二、(五)所述，被告丙○○於警詢、檢察官訊問及
    原審已分別供述有打到告訴人乙○○，或告訴人乙○○、丁○○2人，或告訴人丁○○。證人甲○○亦證述被告丙○○
    手拿2支機車大鎖，衝向告訴人丁○○，隨後3個人互相打起
    來等情。參以被告丙○○既然拿起2支機車大鎖，以展現實
    力，其於對方果真出手時，衡情實鮮有可能毫無作為，任令
    對方予取予求。另斟酌告訴人乙○○、丁○○所受傷勢，應
    係被鈍器毆擊所致。被告丙○○雖受傷不輕，倒地經路人報
    警護送就醫，然其於受傷倒地之前，並無礙於其持用機車大
    鎖毆打告訴人乙○○、丁○○。堪信告訴人乙○○、丁○○
    所指被告丙○○有拿機車大鎖打人等情，可以採信。
六、復查，被告丙○○指告訴人乙○○、丁○○所受傷勢係造假
    等情，既為告訴人乙○○、丁○○所否認，而被告丙○○又
    未能提出任何證據，以資證實。參以告訴人乙○○、丁○○
    上開急診病歷資料顯示，其等係94年8月10日晚間11時48分
    、50分，至馬偕紀念醫院急診就醫，與被告丙○○前往相同
    醫院就醫時間即同日晚間11時16分，相距不過約30分鐘，時
    間相當接近，難認告訴人乙○○、丁○○能於如此短暫時間
    內，即能商議妥當，從容作假。徵以其等傷勢均有撕裂傷，
    造假不易，應無造假可能。至於被告丙○○所稱被告乙○○
    打電話找來被告丁○○，且被告乙○○先持自有之機車大鎖
    作勢毆打，其才取出2支機車大鎖反抗等情，既為被告乙○○、丁○○所否認，而證人甲○○亦未能證實該情，本院爰
    不予採取。另被告丙○○請求調閱被告乙○○之電話通聯紀
    錄，及路口監視錄影等情，以事隔近2年，已逾保存期限甚
    久，無從調閱。又被告丙○○聲請傳喚告訴人乙○○、丁○○之診療醫師，以證明該傷勢並非被告丙○○毆打所造成所
    造成。惟診療醫師係就病人傷勢診斷治療，至於傷害成因，
    並非診療醫師所能明瞭，自無因此傳喚診療醫師必要。
七、綜上所述，被告乙○○、丁○○、丙○○所辯，均乃避重就
    輕之詞，不能採信。是以本件事證明確，被告乙○○、丁○○、丙○○犯行，均堪認定，應依法論科。
八、被告乙○○、丁○○、丙○○行為後，刑法施行法於95年6
    月14日修正公布，增訂第1條之1，95年7月1日施行，將刑法
    分則編所定罰金之貨幣單位均改為新臺幣，並將罰金數額分
    別提高為30倍或3倍，而94年2月2日修正公布，95年7月1日
    施行前刑法第33條第5款規定，罰金刑為銀元1元即新臺幣3
    元以上，修正後規定為新臺幣1千元以上，比較結果，法定
    刑有罰金刑之刑法第277條第1項，以修正前規定，有利於被
    告乙○○、丁○○、丙○○。又刑法第41條第1項前段，關
    於易科罰金之折算標準，於94年2月2日修正公布，95年7月1
    日施行，易科罰金之折算標準，由銀元1百元、2百元、3百
    元，折算1日，修正為新臺幣1千元、2千元、3千元，折算1
    日，修正前規定較有利於被告乙○○、丁○○、丙○○。爰
    依刑法第2條第1項前段規定，就被告乙○○、丁○○、丙○○所犯刑法第277條第1項之罪，及易科罰金之折算標準，均
    適用被告乙○○、丁○○、丙○○行為時即修正前規定。核
    被告乙○○、丁○○、丙○○所為，均係犯修正前刑法第27
    7條第1項之傷害罪。被告乙○○、丁○○間，有犯意之聯絡
    ，及行為之分擔，應論以共同正犯（刑法第28條有關共同正
    犯之規定，固同經修正，惟就被告乙○○、丁○○而言，並
    無有利或不利之情形，不生新、舊法律比較適用問題，應逕
    適用修正後規定）。
九、原審以被告乙○○、丁○○、丙○○罪證明確，援引刑法第
    2條第1項前段、第28條，修正前刑法第277條第1項（原判決
    理由中已敘明被告係犯修正前規定，惟據上論結欄漏載修正
    前，應予補充）、第41條第1項前段，及修正前罰金罰鍰提
    高標準條例第1條前段、第2條規定（原判決漏引罰金罰鍰提
    高標準條例第1條前段，另贅引刑法施行法第1條之1，核與
    判決結果，不生影響，本院不必因此撤銷原判決，爰予補充
    及更正），並審酌被告乙○○、丁○○、丙○○僅因細故口
    角，即持機車大鎖互毆，雙方均因此受傷，及其等各別所受
    傷害程度，犯罪之手段、行為分擔之情形，暨均未賠償被害
    人損失，而被告丁○○、丙○○均否認犯行，一再飾詞圖卸
    ，未見悔意之犯罪後態度等一切情狀，量處被告乙○○有期
    徒刑6月；被告丁○○有期徒刑4月；被告丙○○有期徒刑6
    月，並依修正前刑法第41條第1項前段規定，諭知易科罰金
    之折算標準。原判決認事用法，均無不合，量刑尚稱妥適。
    被告乙○○、丁○○、丙○○上訴意旨，被告乙○○以原判
    決量刑過重；被告丁○○、丙○○則否認犯罪，指摘原判決
    不當，提起上訴，均為無理由，應予駁回。
據上論斷，應依刑事訴訟法第368條，判決如主文。
本案經檢察官許睦坪到庭執行職務。
中　　華　　民　　國　　96　　年　　5 　　月　　22　　日
　　　　　　　　　刑事第十三庭審判長法  官  曾德水
                                    法  官  王炳梁
                                    法  官  李錦樑
以上正本證明與原本無異。
不得上訴。
                                    書記官  吳金來
中　　華　　民　　國　　96　　年　　5 　　月　　22　　日
附錄：本案論罪科刑法條全文：
刑法第277條第1項。
（普通傷害罪）
傷害人之身體或健康者，處 3 年以下有期徒刑、拘役或 1 千元
以下罰金。
